臺灣花蓮地方法院刑事判決
111年度原訴字第21號
公  訴  人  臺灣花蓮地方檢察署檢察官
被      告  朱念翔


選任辯護人  吳美津律師（法律扶助）  
被      告  陳明彰


選任辯護人  簡燦賢律師
被      告  廖祥宇


選任辯護人  鄭道樞律師
            許正次律師 
上列被告因妨害秩序等案件，經檢察官提起公訴（110年度偵字
第3449號），被告於本院準備程序中，就被訴事實為有罪之陳述
，經本院告知簡式審判程序意旨，並聽取公訴人、被告及其辯護
人之意見後，本院裁定改依簡式審判程序審理，並判決如下：
    主  文
甲○○、庚○○共同犯在公眾得出入場所聚集三人以上下手施強暴罪
，各處有期徒刑陸月，如易科罰金，均以新臺幣壹仟元折算壹日
。
戊○○共同犯意圖供行使之用而攜帶兇器，在公眾得出入場所聚集
三人以上下手施強暴罪，處有期徒刑柒月。緩刑貳年，緩刑期間
付保護管束，並應於本案判決確定之日起壹年內，向檢察官指定
之政府機關、政府機構、行政法人、社區或其他符合公益目的之
機構或團體，提供陸拾小時之義務勞務。
    事  實
一、己○○（其所涉犯行另經本院審結）、甲○○、戊○○、庚○○及黃
    ○振（民國00年0月生，年籍資料詳卷，行為時為未滿18歲之
    少年，其所涉部分另經本院少年法庭審結）於110年4月24日
    晚間前往位於花蓮縣○○市○○路00號2樓之閣樓酒吧飲酒，嗣
    其等於翌（25）日凌晨1時34分許欲離開該酒吧時，因庚○○
    與在場之另名酒客辛○○（其所涉犯行另經本院審結）有肢體
    碰撞而引發衝突，戊○○及黃○振見狀後即意圖供行使之用而
    攜帶兇器，並與己○○、甲○○、庚○○當場共同基於在公眾得出
    入場所聚集3人以上施強暴及傷害之犯意聯絡，由己○○、甲○○
    、庚○○以徒手方式，戊○○及黃○振則分持現場遺留客觀上可
    供兇器使用之酒瓶各1支共同毆打辛○○。其後與辛○○同行友
    人丙○○、壬○○（該2人所涉犯行另經本院審結）見狀後即加
    入戰局反擊，另名友人丁○○則上前制止，己○○、甲○○、戊○○
    、庚○○及黃○振等人則仍承前犯意聯絡並以上揭方式攻擊辛○○、丙○○、壬○○及丁○○等人，致辛○○受有如附表編號1「傷害
    結果」欄之傷勢（關於甲○○、戊○○、庚○○等人對於壬○○、丙○○及丁○○所涉傷害罪部分，另經本院不另為不受理之諭知，
    詳如下述），並以此方式在公眾得出入場所聚集3人以上下
    手實施強暴行為，妨害公共秩序及公眾安寧。
二、案經辛○○、丙○○、壬○○及丁○○訴由花蓮縣警察局花蓮分局報
    請臺灣花蓮地方檢察署檢察官偵查起訴。　　
    理  由
甲、有罪部分：
壹、認定犯罪事實所憑之理由及證據：
　　上開犯罪事實，業據被告甲○○、戊○○及庚○○於偵查或本院準
    備及審理程序時均坦承不諱（見偵字卷第212-213頁、本院
    卷一第136頁、卷二第121、129、154頁），核與證人丁○○、
    黃○振及同案被告己○○、辛○○、丙○○及壬○○等人之證述相合
    （見警卷第8-20、151-163、173-183、186-198、209-231頁
    、偵字卷第133-134、162-164、181-184頁），且有診斷證
    明書（詳如附表編號1「診斷證明書出處」欄所示）及現場
    監視器錄影翻拍照片數幀附卷可參（見警卷第299-317頁）
    ，堪認被告任意性自白均與事實相符。綜上，其等所涉上開
    犯行，堪以認定，均應依法論科。
貳、論罪科刑：
一、按刑法第150條係以在公共場所或公眾得出入之場所有「聚
    集」之行為為其構成要件，亦即行為不論其在何處、以何種
    聯絡方式（包括社群通訊軟體）聚集，其係在遠端或當場為
    之，均為本條之聚集行為，且包括自動與被動聚集之情形，
    亦不論是否係事前約定或臨時起意者均屬之，而聚集之人數
    明定為3人以上，亦不受限於須隨時可以增加之情形，此乃
    因上開行為對於社會治安與秩序，均易造成危害之故（刑法
    第150條引用同該法第149條之修正理由參照）。準此，被告
    3人於事實欄所載時間、地點係因其中之被告庚○○與當時在
    場之酒客即告訴人辛○○互有糾紛，兩方人馬為此產生肢體衝
    突，且案發現場係多數人得出入之營業場所，是其等以徒手
    或持酒瓶互毆，不僅可認定於客觀上已造成公眾或他人之危
    害、恐懼不安，且其等於聚集過程中主觀上已有將對他人施
    以強暴或脅迫之認識或故意甚明，自均符合刑法第150條第1
    項公然聚眾施強暴脅迫罪之構成要件。另被告戊○○為上開犯
    行所持之酒瓶質地堅硬，具有相當重量而具殺傷力，衡諸通
    常經驗法則，當屬客觀上顯然具有危險性，足以對人之生命
    、身體、安全構成威脅之兇器無疑。
二、核被告甲○○及庚○○所為，均係犯刑法第150條第1項後段之在
    公眾得出入場所聚集3人以上下手實施強暴罪及同法第277條
    第1項之傷害罪；被告戊○○所為則係犯刑法第150條第2項第1
    款、第1項後段之意圖供行使之用而攜帶兇器在公眾得出入
    場所聚集3人以上下手實施強暴罪及同法第277條第1項之傷
    害罪。其等各以一行為觸犯數罪名，均為想像競合犯，應依
    刑法第55條前段之規定，分別從一重之在公眾得出入場所聚
    集3人以上下手實施強暴罪或意圖供行使之用而攜帶兇器在
    公眾得出入場所聚集3人以上下手實施強暴罪處斷。至被告
    甲○○、庚○○於案發時均未預見在場同行之人將持酒瓶參與本
    案犯行乙節，業據被告甲○○、庚○○供明在卷（見本院卷二第
    122頁），復無證據證明該2人於衝突發生前即已知悉在場之
    人有攜帶兇器之情形，則其等於主觀上自無法對於刑法第15
    0條第2項第1款規定「意圖供行使之用而攜帶兇器或其他危
    險物品」之加重條件有所預見，故均不適用該項加重條件，
    併予敘明。
三、又按刑法第150條之犯罪構成要件須聚集3人以上，為聚合犯
    之性質，本質上即屬共同正犯，故除法律依其首謀、下手實
    施或在場助勢等參與犯罪程度之不同，而異其刑罰之規定時
    ，各參與不同程度犯罪行為者之間，不能適用刑法總則共犯
    之規定外，其餘均應引用刑法第28條共同正犯之規定。被告
    甲○○、庚○○與同案被告己○○等人，以及被告戊○○及少年黃○
    振等人各就其等如事實欄所載犯行，彼此間具有犯意聯絡及
    行為分擔，均應論以共同正犯。
四、刑之加重與否：
（一）按刑法第150條第2項規定：「犯前項之罪，而有下列情形
      之一者，得加重其刑至二分之一：一、意圖供行使之用而
      攜帶兇器或其他危險物品犯之。二、因而致生公眾或交通
      往來之危險。」。上開得加重條件，屬於相對加重條件，
      並非絕對應加重條件，事實審法院自得參酌當時客觀環境
      、犯罪情節及危險影響程度、所扮角色等事項，綜合權衡
      考量是否有加重其刑之必要性。依上可知，被告戊○○就本
      案所為雖構成刑法第150條第2項第1款、第1項後段之意圖
      供行使之用而攜帶兇器在公眾得出入場所聚集3人以上下
      手實施強暴罪，惟審酌本案起因係被告庚○○及告訴人辛○○
      於酒吧消費時因肢體碰觸而生衝突，雙方同行之人見狀後
      即加入互毆，核此應屬偶發事件，於過程中雖聚集超過3
      人，但無持續增加等難以控制之情，且彼等衝突時間亦短
      暫，對於社會秩序安全之危害尚未達嚴重之程度，本院認
      為並無予以加重其刑之必要。
（二）按成年人教唆、幫助或利用兒童及少年犯罪或與之共同實
      施犯罪或故意對其犯罪者，加重其刑至2分之1，兒童及少
      年福利與權益保障法第112條第1項前段規定甚明。又成年
      人與兒童或少年共同實施犯罪，而有加重其刑規定之適用
      者，固不以其明知共同實施犯罪之人為兒童或少年，即有
      確定故意為必要，但仍以其有與兒童或少年共同實施犯罪
      之不確定故意，亦即預見共同實施犯罪之人為兒童或少年
      ，且對於共同實施犯罪之人係兒童或少年，並不違背其本
      意者，始足當之（最高法院98年度台上字第7295號判決意
      旨參照）。經查，被告甲○○、戊○○、庚○○等人於行為時均
      係已滿20歲之成年人，然共同正犯即少年黃○振係93年2月
      生，於行為時屬14歲以上未滿18歲之少年，此有黃○振之
      戶籍資料在卷可查（附於偵卷密封袋），惟被告甲○○、戊○○、庚○○等人均陳稱其等不知悉黃○振於案發時為未滿18
      歲之人等語（見本院卷二第122頁），再衡酌少年黃○振於
      行為時已年滿17歲，而以現今青少年之發育程度而言，17
      歲與18歲之青少年外觀上難有明顯區別，而依卷內證據亦
      無法證明上開被告與少年黃○振另有相當交情以知悉其實
      際年紀，是依罪疑唯輕、有利被告原則，自難認定被告甲○○、戊○○、庚○○等人確實知悉少年黃○振實際年紀未滿18
      歲，因此其等3人雖與少年黃○振共同犯本案前揭犯行，但
      仍無兒童及少年福利與權益保障法第112條第1項加重規定
      之適用。
（三）此外，被告庚○○前因傷害案件經臺灣臺北地方法院以109
      年度審簡字第1519號判決判處有期徒刑4月確定，嗣於110
      年4月9日易科罰金執行完畢乙節，固有臺灣高等法院被告
      前案紀錄表在卷可憑，然檢察官未就被告構成累犯之事實
      及應加重其刑之事項，加以主張或具體指出證明方法，容
      屬未盡實質舉證責任，本院參照最高法院110年度台上字
      第5660號刑事判決意旨，僅將被告之上揭前科紀錄列入刑
      法第57條第5款「犯罪行為人之品行」之量刑審酌事由，
      故不依刑法第47條第1項累犯規定加重其刑。
（四）至被告甲○○之辯護人雖主張本案應適用第59條規定酌減其
      刑等語（見本院卷一第141頁）。惟按犯罪之情狀顯可憫
      恕，認科以最低度刑仍嫌過重者，得酌量減輕其刑，刑法
      第59條定有明文。考其立法意旨，科刑時原即應依同法第
      57條規定審酌一切情狀，尤應注意該條各款所列事項，以
      為量刑標準。刑法第59條所謂「犯罪之情狀顯可憫恕」，
      自係指裁判者審酌第57條各款所列事項以及其他一切與犯
      罪有關之情狀之結果，認其犯罪足堪憫恕者而言（即犯罪
      另有其特殊之原因與環境等等），即必於審酌一切之犯罪
      情狀，在客觀上顯然足以引起一般同情，認為縱予宣告法
      定最低刑度猶嫌過重者，始有其適用（最高法院38年台上
      字第16號、45年台上字第1165號及51年台上字第899號判
      例意旨參照）。經綜觀卷內全部證據資料，被告甲○○僅因
      見同行之被告庚○○與他人發生衝突，即在公眾得出入之場
      所鬥毆傷人，視律法如無物，難認客觀上有何足以引起一
      般同情之特殊原因或環境，倘對之處以最低法定刑度即有
      期徒刑6月，尚無情輕法重之憾，自無依刑法第59條規定
      酌量減刑之餘地，是辯護人上揭主張，即無理由，附此敘
      明。
五、科刑：
（一）爰以行為人責任為基礎，審酌被告甲○○、戊○○、庚○○於事
      實欄所載時地均不思理性解決紛爭，僅因被告庚○○與現場
      酒客即告訴人辛○○間之偶發衝突，即任意於公眾得出入場
      所之酒吧與告訴人辛○○及其同行友人發生互毆，被告戊○○
      更有持可供兇器使用之酒瓶參與其中之情形，導致告訴人
      辛○○受有如附表編號1「傷害結果」欄所載傷勢，並造成
      其他在場者之恐懼不安，破壞社會治安及公共安寧秩序，
      所為甚為不該；惟考量上開被告均坦承犯行並表示悔意，
      因告訴人辛○○始終不願到庭，致被告3人迄未能與其達成
      和解，實難將雙方無法和解之結果歸責於被告3人，堪認
      其等犯後態度尚屬良好；再審酌被告3人犯罪之手段、情
      節、分工情形、告訴人辛○○之傷勢程度，以及卷附臺灣高
      等法院被告前案紀錄表所載之被告3人前科紀錄，兼衡被
      告3人於本院自陳之智識程度及家庭經濟狀況（見本院卷
      第155-156頁）等一切情狀，分別量處如主文所示之刑，
      並就得易科罰金部分均諭知易科罰金之折算標準。
（二）關於緩刑宣告部分：
　  ⒈經查，被告戊○○前未曾因故意犯罪受有期徒刑以上刑之宣
      告，有上揭被告前案紀錄表附卷為憑，犯後已坦承犯行以
      面對刑責，足見其就本案已有悔悟，堪認其雖因一時失慮
      致罹刑典，然經此偵審程序及罪刑之宣告後，已知所警惕
      ，信無再犯之虞，是認其所受宣告刑，以暫不執行為當，
      爰為如主文所示緩刑之宣告，以啟自新。另為使其能記取
      本次教訓且填補其行為對社會秩序造成之危害，以發揮緩
      刑制度之立意，爰依刑法第74條第2項第5款規定，宣告如
      主文所示之緩刑條件，以勵自新。另併依同法第93條第1
      項第2款之規定，宣告於緩刑期間付保護管束。
　  ⒉另卷附臺灣高等法院被告前案紀錄表固顯示被告甲○○前亦
      未曾因故意犯罪受有期徒刑以上刑之宣告（其曾因公共危
      險案件經本院以107年度花原交簡字第594號判處有期徒刑
      2月、緩刑2年，緩刑期滿未經撤銷，刑之宣告已失其效力
      ，視同未曾因故意犯罪受有期徒刑以上刑之宣告），其辯
      護人並請求本院對其為緩刑宣告等語（見本院卷一第141-
      143頁、卷二第156頁）。然被告甲○○除本案外，甫於111
      年4月間因毀損罪經本院以110年度原訴字第50號判處有期
      徒刑4月，有上開被告前案紀錄表可按；又該案尚未確定
      ，固可認被告甲○○前未曾因故意犯罪受有期徒刑以上刑之
      宣告，然本院審酌其在前次緩刑期滿後僅逾數年即再犯上
      開毀損犯行及本案，難認被告已因先前受緩刑寬典而有所
      悔悟，應有對其執行刑罰之必要，自不宜對其併予宣告緩
      刑，故其辯護人上揭請求，難認有據，即無可採。
參、關於是否沒收部分：
　　被告戊○○所持為本案犯行之酒瓶1支，固係其為本案犯行所
    用之物，然該物並未扣案，卷內復無證據足認該物係被告戊○○所有，且非屬違禁物，即無從宣告沒收、追徵，併此敘明
    。
乙、不另為不受理諭知部分：
壹、公訴意旨另以：被告甲○○、戊○○、庚○○與同案被告己○○、少
    年黃○振等人共同基於傷害之犯意聯絡，於事實欄所載時間
    、地點與告訴人辛○○及其同行友人發生互毆，因而使告訴人
    壬○○、丙○○及丁○○分別受有如附表編號2至4「傷害結果」欄
    所示之傷勢，因認上開被告另構成刑法第277條第1項之傷害
    罪嫌等語。　　　　
貳、按告訴乃論之罪，告訴人於第一審言詞辯論終結前得撤回其
    告訴；告訴經撤回者，法院應諭知不受理之判決，刑事訴訟
    法第238條第1項、同法第303條第3款分別定有明文。
參、公訴意旨認被告甲○○、戊○○、庚○○等人就壬○○、丙○○及丁○○
    之傷勢，另構成刑法第277條第1項之傷害罪，依同法第287
    條前段規定，須告訴乃論。茲因告訴人壬○○對被告甲○○、戊○○、庚○○撤回告訴（見本院卷二第171頁），告訴人丙○○及
    丁○○雖只對被告甲○○、庚○○撤回告訴（見本院卷一第219、2
    27-229頁），但依刑事訴訟法第239條規定，該撤回效力均
    及於共犯即被告戊○○，是原應就被告上開傷害犯行均為不受
    理判決，惟因公訴意旨認上開傷害罪與被告前揭經本院認定
    有罪部分間，具有想像競合之裁判上一罪關係，爰不另為不
    受理判決之諭知。　　
據上論斷，應依刑事訴訟法第273條之1第1項、第299條第1項前
段，刑法第28條、第150條第1項、第2項第1款、第277條第1項、
第55條前段、第41條第1項前段、第74條第1項第1款、第2項第5
款、第93條第1項第2款，刑法施行法第1條之1第1項，判決如主
文。
本案經檢察官乙○○提起公訴，經檢察官簡淑如到庭執行職務。
中　　華　　民　　國　　111 　年　　6 　　月　　28　　日
　　　　　　　　　刑事第二庭    法　官　黃英豪
以上正本證明與原本無異。
如不服本判決應於收受送達後20日內向本院提出上訴書狀，並應
敘述具體理由。其未敘述上訴理由者，應於上訴期間屆滿後20日
內向本院補提理由書(均須按他造當事人之人數附繕本)「切勿逕
送上級法院」。告訴人或被害人如對於本判決不服者，應具備理
由請求檢察官上訴，其上訴期間之計算係以檢察官收受判決正本
之日期為準。
辯護人依據刑事訴訟法第346條、公設辯護人條例第17條及律師
法第32 條第2項、第36條等規定之意旨，尚負有提供法律知識、
協助被告之義務（含得為被告之利益提起上訴，但不得與被告明
示之意思相反）。　　　　　　　　　
中　　華　　民　　國　　111 　年　　6 　　月　　28　　日

                                書記官  戴國安
附錄本案論罪科刑條文：
中華民國刑法第150條
在公共場所或公眾得出入之場所聚集三人以上，施強暴脅迫者，
在場助勢之人，處1年以下有期徒刑、拘役或10萬元以下罰金；
首謀及下手實施者，處6月以上5年以下有期徒刑。
犯前項之罪，而有下列情形之一者，得加重其刑至二分之一：
一、意圖供行使之用而攜帶兇器或其他危險物品犯之。
二、因而致生公眾或交通往來之危險。
中華民國刑法第277條第1項
傷害人之身體或健康者，處5年以下有期徒刑、拘役或50萬元以
下罰金。
【附表】
編號 被害人 傷害結果 診斷證明書出處 1 辛○○ 右手第五掌骨閉鎖性骨折、右手第五指1.5公分開放性傷口、頭部挫傷、右前臂挫傷。 見警卷第293頁 2 壬○○ 右側前臂挫傷、右側手部擦傷、頸部挫傷。 見警卷第297頁 3 丙○○ 頭枕部鈍傷、左側前臂擦傷。 見警卷第295頁 4 丁○○ 頭部鈍傷。 見偵字第3499號卷第155頁。